【裁判字號】    98,上訴,2121
【裁判日期】    981118
【裁判案由】    違反槍砲彈藥刀械管制條例等
【裁判全文】
臺灣高等法院臺中分院刑事判決        98年度上訴字第2121號
上  訴  人
即  被  告  甲○○
選任辯護人  蔡其龍  律師
            宋永祥  律師
上列上訴人因違反槍砲彈藥刀械管制條例等案件，不服臺灣臺中
地方法院98年度訴字第1569號，中華民國98年8 月12日第一審判
決（起訴案號：臺灣臺中地方法院檢察署98年度偵字第2973號）
，就恐嚇部分提起上訴，本院判決如下：
    主  文
上訴駁回。
    事  實
一、緣甲○○之友人姓名年籍均不詳綽號「阿肥」之成年男子，
    前於不詳時地，取得可發射子彈具有殺傷力之改造手槍（槍
    枝管制編號：0000000000號，含彈匣1個）1支、具殺傷力之
    子彈6顆後，於民國（下同）90年間之不詳時點，在甲○○
    位在臺中市○區○○街155號之居所附近，將上開槍彈交付
    甲○○委託其代為保管，甲○○明知該槍彈乃可發射子彈具
    有殺傷力之改造手槍及子彈，係槍砲彈藥刀械管制條例所管
    制之物品，非經中央主管機關許可，不得寄藏，竟基於寄藏
    可發射子彈具有殺傷力之改造手槍及子彈之犯意，允諾綽號
    「阿肥」之成年男子受寄代藏前揭槍、彈，並將之置放在上
    開居處旁之燒金紙桶內，而無故持有之（此部分業經原審法
    院判處有期徒刑1年10月，併科罰金新臺幣5萬元，罰金如易
    服勞役，以新臺幣1千元折算1日，被告上訴後，於98年11月
    4 日當庭撤回上訴而確定）。又甲○○與乙○○因於98年1
    月10日凌晨4時35分前之某時在台中市○○路廣輝遊藝場發
    生口角，甲○○見乙○○一路駕車尾隨，竟另行基於持槍恐
    嚇危害安全之犯意，於98年1月10日凌晨4時35分許，返回上
    開居處旁燒金紙桶內取出上開槍、彈後，在臺中市○區○○
    街、五常街口，手持上開槍、彈於乙○○面前當場對空擊發
    子彈2發（其中甲○○射擊第2發時，其拉滑套時左手遭子彈
    膛炸受傷），使乙○○心生畏懼，致生危害於安全。乙○○
    嗣並報警處理，警方在現場拾獲上開未擊發子彈2顆及已擊
    發彈殼1個，且於98年1月12日，甲○○持上開改造手槍1支
    、子彈2顆向警方投案，而查悉上情。
二、案經臺中市警察局第二分局報請臺灣臺中地方法院檢察署檢
    察官偵查起訴。
    理  由
壹、證據能力部分：
一、按「被告以外之人於審判外之言詞或書面陳述，除法律有規
    定者外，不得作為證據。」「被告以外之人於檢察事務官、
    司法警察官或司法警察調查中所為之陳述，與審判中不符時
    ，其先前之陳述具有較可信之特別情況，且為證明犯罪事實
    存否所必要者，得為證據。」刑事訴訟法第159條第1項、第
    159條之2分別定有明文。依此規定，被告以外之人於檢察事
    務官、司法警察官或司法警察調查中所為之供述，原屬該等
    之人於審判外之言詞或書面陳述，於有前揭第159條之2或其
    他法律例外規定之情形，仍得採為證據。其中所謂「與審判
    中不符」，係指該陳述之主要待證事實部分，自身前後之供
    述有所不符，導致應為相異之認定，此並包括先前之陳述詳
    盡，於後簡略，甚至改稱忘記、不知道或有正當理由而拒絕
    陳述（如經許可之拒絕證言）等實質內容已有不符者在內。
    而所謂「具有較可信之特別情況」，係指證人於檢察事務官
    、司法警察官或司法警察調查中所為之陳述，與審判中不符
    ，而其先前之陳述，從客觀上之環境或條件等情況加以觀察
    ，有足以取代審判中反對詰問之可信性保證者而言。證人所
    為之先前陳述，相較於審判中之陳述，是否具有更可信之特
    別情況，應依其陳述時外部之客觀情況，綜合比較判斷之。
    經查，本件證人乙○○於原審審理作證時改證稱：「（問：
    你看到被告拿槍走過來時，你心中是否會感覺害怕？）不會
    怕，沒有那種感覺，我們不是仇人，如果是仇人拿槍過來，
    我就會怕。」、「（問：當時你聽到被告對空鳴槍，你心中
    是否會感到害怕？）他在我面前時，我都不怕，何況我當時
    已經開車走了，所以我不害怕。」等語，而與其在警偵詢時
    所述迥然不同。惟核，證人乙○○於第二次警詢時稱其第一
    次警詢筆錄所述為實在，且其在檢察官偵查中所證述之情節
    亦與第一次警詢所述情節相符，則證人乙○○在警詢中之證
    述顯係出於自由意識下所為。又證人乙○○與被告甲○○若
    為朋友關係，其在原審所證可能受被告影響，本院審酌其於
    警詢中之供述既與偵訊中所證相吻，且較接近案發時點，記
    憶應較為清晰，可立即反應所知，不致因時隔日久而遺忘案
    情，較少權衡利害得失或受他人干預，顯然其在警詢所為陳
    述客觀上較屬可信。是證人乙○○於98年1月10日警詢時之
    陳述客觀上具有較可信之特別情況，且該主要待證事實之存
    在或不存在，已無從再從同一供述者取得與先前相同之陳述
    內容，縱以其他證據替代，亦無由達到同一目的，乃證明犯
    罪事實存否所必要，應認有證據能力。
二、按詰問權係指訴訟上當事人有在審判庭輪流盤問證人，以求
    發現真實，辨明供述證據真偽之權利。於現行刑事訴訟制度
    之設計，以刑事訴訟法第166 條以下規定之交互詰問為實踐
    ，屬於人證調查證據程序之一環；與證據能力係指符合法律
    所規定之證據適格，而得成為證明犯罪事實存在與否之證據
    適格，性質不同。偵查中檢察官為蒐集被告犯罪證據，訊問
    證人在於確認被告嫌疑有無及內容，與審判期日透過當事人
    攻防，調查證人認定事實之性質及目的有別。偵查中訊問證
    人，法無明文必須傳喚被告使之得以在場；刑事訴訟法第24
    8條第1項前段雖規定「如被告在場者，被告得親自詰問」，
    事實上亦難期被告有於偵查中行使詰問權之機會。此項未經
    被告詰問之被告以外之人於偵查中向檢察官所為之陳述，依
    刑事訴訟法第159條之1 第2項規定，原則上屬於法律規定為
    有證據能力之傳聞證據，於例外顯有不可信之情況，始否定
    其證據能力。是得為證據之被告以外之人於偵查中向檢察官
    所為之陳述，因其陳述未經被告詰問，應認屬於未經合法調
    查之證據，非屬無證據能力，而禁止證據使用。此項詰問權
    之欠缺，非不得於審判中由被告行使以補正，而完足為經合
    法調查之證據（最高法院96年度台上字第4365號判決要旨參
    照）。本件證人乙○○於偵查中經具結陳述，其未曾提及檢
    察官在偵查時有不法取供之情形，被告及其辯護人亦未釋明
    上開供述有顯不可信之情況，依上說明，本屬有證據能力之
    傳聞證據，雖未經被告於偵查程序為詰問，但均已於原審經
    以證人身分到庭補正詰問程序，而完足為合法調查之證據，
    以證人乙○○於偵查中陳述作為被告犯罪證據，應屬適當，
    自有證據能力。
貳、實體部分
一、訊據被告甲○○矢口否認有為前揭恐嚇之犯行，且辯稱：伊
    只是要嚇唬乙○○，並無恐嚇的意思云云。惟查：
（一）上揭犯罪事實，業據證人即被害人乙○○於警詢時證稱：
      「...我將車停在約離50公尺的五順街上，結果我看他下
      車就直接往我這裡走近，並看到他手上拿著一把銀色的短
      槍，我害怕就趕緊駕駛車子想要離開現場，突然就聽到了
      兩聲槍響，我嚇到之後，就趕緊駕駛車子離開現場。」等
      語（見警卷第7頁）；於偵查中具結證稱：「（問：他開
      槍時，距離你多近？）我看到他槍拿出來，跟他距離開三
      公尺，他開槍時，槍口是朝著天上。…（問：被告拿槍之
      用意？）嚇唬我而已，我們認識很久了。（問：他當時開
      幾槍？）我不確定是一聲或二聲。（問：你當時會不會害
      怕？）當時會害怕。…（問：被告開槍時，你人是否在行
      駛中？）我看到他拿疑似槍枝的東西時，我因為害怕想開
      離現場，他開槍當時，我的車子在行駛中，但我仍然可以
      清楚聽到槍聲。」等語明確（見偵查卷第17、18頁），足
      認被告確有上開恐嚇危害安全之犯行。
（二）證人乙○○雖於原審到庭改證稱：「（問：你當時看到被
      告手上拿很像槍枝的東西，你心中是否有認為被告是要拿
      槍對付你？）沒有那個感覺，他那個人不會這樣，而且我
      們也沒有深仇大恨。…（問：你看到被告拿槍走過來時，
      你心中是否會感覺害怕？）不會怕，沒有那種感覺，我們
      不是仇人，如果是仇人拿槍過來，我就會怕。…（問：當
      時你聽到被告對空鳴槍，你心中是否會感到害怕？）他在
      我面前時，我都不怕，何況我當時已經開車走了，所以我
      不害怕。…（問：關於你的警詢筆錄，你說我將車停在約
      離50公尺的五順街上，我看他下車直接往我這裡走近，並
      看到他手上拿著一把銀色的短槍，我害怕就趕緊駕車要離
      開現場，突然聽到二聲槍響，我嚇到之後，就趕緊開車離
      開現場是否屬實？）當天我還在酒醉，就作筆錄，警察說
      什麼，我就照警員的意思陳述，之後警員就移送了，被告
      沒有恐嚇我，我是被害人，我當天喝醉酒。」等語（見原
      審卷第39、40頁），惟證人乙○○於98年1 月10日警詢時
      證述看到被告下車就直接往證人走近，並看到他手上拿著
      一把銀色的短槍，證人害怕就趕緊駕駛車子想要離開現場
      ，突然就聽到了兩聲槍響，有被嚇到等節，已詳述遭被告
      恐嚇危害安全之全部犯行經過；嗣相隔二月後，於98年3
      月19日檢察官偵查中所證述被告恐嚇危害安全之情節亦核
      無不同，倘若證人於警詢時因酒醉為不實證述或內容有遭
      誤導誣攀，理應於檢察官偵訊時即予澄清說明，殊無全然
      不改變警詢所述內容，又無懼另受偽證罪訴追及被告怨懟
      ，虛偽證述被告犯罪事實之理，猶始終為一致之證述。再
      依經驗法則判斷，證人於案發時之供述較少權衡利害得失
      或受他人干預及承受外界不當壓力，往往比之事後翻異之
      詞為可信，本院認證人乙○○於原審審理時所證被告不會
      拿槍嚇唬，看到被告拿槍走過來時，心中不會感覺害怕云
      云，顯係事後迴護被告之詞，不足採信。
（三）且按所謂加害，不以主觀上真有加害之意為必要，亦不以
      客觀上果有加害之事實為要件，是本件被告既係故意以持
      槍作勢之方式恐嚇被害人乙○○致生驚嚇，所為客觀上已
      符刑法上恐嚇危害安全之構成要件，縱被告持槍僅對空鳴
      槍，未持槍朝向被害人之方式，然已無從解免本件恐嚇危
      害安全罪責任之餘地。從而本件事證明確，被告所為上揭
      犯行，足堪認定，應予依法論罪科刑。
二、核被告甲○○所為，係犯刑法第305 條之恐嚇危害安全罪。
    原審經審理結果，認被告恐嚇危害安全罪證明確，適用刑法
    第305條、刑法施行法第1條之1第1項、第2項前段等規定，
    並審酌被告僅因與被害人乙○○間發生口角，即持上開手槍
    及子彈對空擊發鳴槍，恐嚇被害人乙○○致生危害於安全，
    否認有恐嚇之犯行之犯後態度等一切情狀，就此部分量處有
    期徒刑4月；復說明件本件被告持以恐嚇被害人乙○○之上
    開扣案之改造手槍1支及對空擊發後所剩之彈殼1顆，因非屬
    被告所有之物，自無從於被告所犯恐嚇罪項下，再依刑法第
    38條第1項第2款之規定諭知沒收。核其認事用法俱無不當，
    量刑亦稱允洽。被告上訴仍執前詞否認有何恐嚇危害安全之
    犯罪，辯護人另以被告寄藏槍彈與其後之恐嚇危害安全罪間
    有裁判上一罪之關係，因寄藏而持有槍彈部分既經判決確定
    ，此持槍恐嚇危害安全部分即應為免訴之諭知云云，惟按刑
    法修正前，若意圖犯恐嚇罪而持有改造手槍，嗣果以該手槍
    恐嚇他人，應認其持有改造手槍與恐嚇兩罪間有手段、目的
    牽連關係，依修正前刑法第五十五條規定從一重處斷；但如
    持有之初，並無犯特定之罪之意圖，而係於無故持有行為繼
    續中，因某種原因之介入，始持以犯罪，其為犯持定之罪而
    持有之行為，乃原單純持有繼續犯之一部分，不容割裂而另
    論以一意圖供犯罪而持有罪，更不得因其事後持以犯罪，而
    追溯至其原單純持有部分，合併論以一個意圖供犯罪之用而
    持有罪，故其持有手槍與嗣後所犯特定犯罪之間，並無牽連
    關係，應分論併罰。（最高法院96年台上字第6905號、90年
    年台上字第7498號判決意旨足參）。衡以本件被告寄藏槍彈
    時並無恐嚇危害被害人之意圖，而係相隔多年後因口角嫌隙
    ，另行起意執持該槍彈為恐嚇犯罪，應屬數罪併罰，被告本
    件犯行事證明確，已如前述，被告所辯顯係卸責之詞，被告
    上訴就恐嚇危害安全部分為無理由，應予駁回。
據上論斷，應依刑事訴訟法第368條，判決如主文。
本案經檢察官丙○○到庭執行職務。
中    華    民    國    98    年    11    月    18    日
            刑事第七庭    審判長法  官  林  榮  龍
                                法  官  江  錫  麟
                                法  官  張  惠  立
上列正本證明與原本無異。
不得上訴。
                                書記官  陳  慈  傳
中    華    民    國    98    年    11    月    23    日
附錄：本案論罪科刑法條全文
中華民國刑法第305條
以加害生命、身體、自由、名譽、財產之事，恐嚇他人致生危害
於安全者，處 2 年以下有期徒刑、拘役或 3 百元以下罰金。


司法院資訊處製作；財團法人民間司法改革基金會備份。
